【裁判字號】    98,上訴,1757
【裁判日期】    990114
【裁判案由】    違反毒品危害防制條例
【裁判全文】
臺灣高等法院高雄分院刑事判決        98年度上訴字第1757號
上  訴  人  臺灣高雄地方法院檢察署檢察官
被      告  乙○○
上列上訴人因被告違反毒品危害防制條例案件，不服臺灣高雄地
方法院98年度審訴字第3865號、第4309號中華民國98年11月12日
第一審判決（起訴案號：臺灣高雄地方法院檢察署98年度毒偵字
第4480號、第5041號），提起上訴，本院判決如下：
    主  文
原判決關於98年7 月31日施用第一級毒品暨定執行部分均撤銷。
乙○○施用第一級毒品，累犯，處有期徒刑柒月；又持有第一級
毒品，累犯，處有期徒刑參月，扣案之海洛因壹包（驗後淨重零
點壹陸壹公克），沒收銷燬之。
其他上訴駁回。
第二項撤銷改判部分；與駁回上訴所處之有期徒刑陸月部分應執
行有期徒刑壹年貳月，扣案之海洛因壹包（驗後淨重零點壹陸壹
公克），沒收銷燬之。
    事  實
一、乙○○前因施用毒品案件，經臺灣高雄地方法院以民國93年
    度毒聲字第793 號裁定送觀察勒戒後，認有繼續施用毒品之
    傾向，經臺灣高雄地方法院以93年度毒聲字第1517號裁定令
    入戒治處所施以強制戒治後，於94年5 月12日執行完畢釋放
    ，並經臺灣高雄地方法院檢察署檢察官於94年5 月26日以94
    年度戒毒偵字第241 號為不起訴處分確定。復於95年間因施
    用毒品案件，經臺灣高雄地方法院以95年度訴字第4083 號
    判決判處有期徒刑7 月、4 月，應執行有期徒刑10月確定。
    另因再犯施用毒品案件，經臺灣高雄地方法院以97年度審簡
    字第143 號判決判處有期徒刑3 月確定。上開各罪經接續執
    行，於97年8 月31日執行完畢。其另因持有第一級毒品行為
    ，經臺灣高雄地方法院以97年度審簡字第68號判決判處有期
    徒刑2 月確定，並與前開97年度審簡字第143 號判決判處有
    期徒刑3 月確定部分，經臺灣高雄地方法院以97年度審聲字
    第2871號裁定定其應執行之刑為有期徒刑4 月確定，並於98
    年1 月21日易科罰金執行完畢。
二、乙○○猶不知戒絕毒癮，明知海洛因係毒品危害防制條例第
    2 條第2 項第1 款所明定之第一級毒品，不得持有、施用，
    竟於上開強制戒治執行完畢釋放後5 年內，復基於施用第一
    級毒品海洛因之犯意，（一）於98年7 月9 日下午某時，在
    其位於高雄縣鳳山市○○街90號8 樓住處內，以將海洛因摻
    入香菸內，再點燃吸食煙霧之方式，施用第一級毒品海洛因
    1 次。嗣於98年7 月12日上午10時許，在高雄縣鳳山市○○
    路227 巷39號經警盤查，乙○○於警察未發覺其施用第一級
    毒品之前，主動坦承施用犯行，並接受裁判。（二）於98年
    7 月31日某時，在前揭住處內，以前揭方式，施用第一級毒
    品海洛因1 次。（三）其又另行起意，於98年8 月1 日下午
    3 時40分許，在高雄縣大寮鄉樂育高中前，向不詳姓名之人
    購得海洛因一小包，嗣因為警於同日下午4 時許，在高雄縣
    大寮鄉○○路與金華街口予以盤查，其於警察知悉其施用及
    持有第一級毒品行為前，即向盤查之警察自首其施用及持有
    第一級毒品行為，並扣得其甫行購入之海洛因1 包（驗後淨
    重0.161 克），其並因而接受裁判。
三、案經高雄縣政府警察局鳳山分局高雄市政府警察局三民第二
    分局報告臺灣高雄地方法院檢察署檢察官偵查起訴。
    理  由
一、上開事實，業據被告乙○○於警詢、偵訊、原審及本院審理
    時坦承不諱（見警一卷第3 頁、毒偵4480卷第5 頁、原審審
    訴3865卷第17、25頁、審訴4309卷第14、22頁，及本院卷）
    ，且經警2 次採集其尿液分別送台灣檢驗科技股份有限公司
    、高雄市立凱旋醫院檢驗結果，被告尿液均呈嗎啡陽性反應
    ，有高雄縣政府警察局鳳山分局查獲毒品案件犯嫌真實姓名
    對照表、高雄市政府警察局三民二分局偵辦毒品案件嫌疑人
    尿液採證代碼對照表、台灣檢驗科技股份有限公司、高雄市
    立凱旋醫院濫用藥物尿液檢驗報告可稽（見警一卷第1 、5
    頁、毒偵5041卷第8 至9 頁）；又查扣之白色粉末確屬海洛
    因，亦有高雄市立凱旋醫院98年9 月5 日濫用藥物成品檢驗
    鑑定書在卷可參（見毒偵5041卷第12頁），核被告自白核與
    事實相符。又被告前因施用毒品案件，經原審法院以93年度
    毒聲字第793 號裁定送觀察勒戒後，認有繼續施用毒品之傾
    向，經原審法院以93年度毒聲字第1517號裁定令入戒治處所
    施以強制戒治後，於94年5 月12日執行完畢釋放，並經臺灣
    高雄地方法院檢察署檢察官於94年5 月26日以94年度戒毒偵
    字第241 號為不起訴處分確定之事實，有臺灣高等法院被告
    前案紀錄表在卷可憑。是被告於上開強制戒治執行完畢釋放
    後5 年內，再犯本件2 次施用海洛因之犯行，均應依法論科
    。從而，本案事證明確，被告犯行堪予認定。
二、核被告二次施用第一級毒品行為所為，均係犯毒品危害防制
    條例第10條第1 項之施用第一級毒品罪。被告前開二次施用
    第一級毒品行為部分，其施用前之持有第一級毒品之低度行
    為，均為其後施用之高度行為所吸收，均不另論罪。至其於
    98年8 月1 日下午3 時40分許，在高雄縣大寮鄉樂育高中前
    ，向不詳姓名之人購得海洛因一小包部分，因係於施用第一
    級毒品後，再行起意向他人購買，自難為前開施用第一級毒
    品行為所吸收，應另成立毒品危害防制條例第11條第1 項之
    罪，公訴意旨認此部分持有第一級毒品行為，為施用之行為
    所吸收，尚有未洽；又此部分起訴書雖漏引所犯法條，惟其
    犯罪事實欄已有記載，且經原審判決，本院自得予以審理。
    被告所犯上開3 罪，犯意各別、行為互殊，應分論併罰。又
    被告所犯前開三罪，均係於未經偵查機關發覺前，主動向盤
    查警員坦承犯行，而接受裁判之事實，有警詢筆錄、偵訊筆
    錄、原審公務電話附卷可參，並經證人即查獲警察甲○○於
    本院審理中證述明確（詳警一卷第3 頁第15行以下、偵卷第
    5 頁第6 行以下、原審審訴3865卷第14頁、本院卷第21頁）
    ，堪認符合自首要件，爰均依刑法第62條前段之規定，減輕
    其刑。又被告曾因如事實欄所示犯行，經法院判決如事實欄
    所示罪刑確定，於98年1 月21日縮刑期滿執行完畢之事實，
    此有前開前案紀錄表可佐，是其5 年以內故意再犯本件有期
    徒刑以上之上開3 罪，均為累犯，均應依刑法第47條第1 項
    規定加重其刑，並先加而後減之。
三、原審就被告於98年7 月31日某時，施用第一級毒品海洛因1
    次行為部分，予以論罪科刑，固非無見，惟認被告於98年8
    月1 日下午3 時40分許，另行購買海洛因一小包行為，亦為
    其施用第一級毒品所吸收，且未認被告此部分行為符合自首
    規定，均有不當，檢察官上訴意旨認原判決此部分未將施用
    第一級毒品及持有第一級毒品部分分論併罰係不當，為有理
    由，惟原判決此部分既有不當之處，應連同定執行刑部分撤
    銷改判。爰審酌被告前經強制戒治、有期徒刑執行完畢，猶
    不思戒除毒癮，顯見其並無堅定戒癮之意志，惟念其行為尚
    未危害他人及其犯後能坦承犯行，態度尚稱良好，其持有毒
    品之數量不多等一切情狀，分別量處如主文第2 項所示之刑
    。另扣案之海洛因1 包（驗後淨重0.161 公克，其包裝袋因
    與其上海洛因難以析離，應併沒收銷之），應依毒品危害防
    制條例第18條第1 項前段規定，諭知沒收銷燬。至海洛因送
    驗所致之耗損，因已滅失，爰不沒收銷燬之。
四、原審就被告就被告98年7 月9 日施用海洛因行為部分，適用
    毒品危害防制條例第10條第1 項，刑法第11條、第47條第1
    項、第62條前段規定，並審酌被告前經強制戒治、有期徒刑
    執行完畢，猶不思戒除毒癮，顯見其並無堅定戒癮之意志，
    惟念其行為尚未危害他人及其犯後能坦承犯行，態度尚稱良
    好等一切情狀，量處有期徒刑6 月，經核原判決此部分認事
    用法，尚無不合，量刑亦稱妥適，檢察官上訴意旨指摘原判
    決此部分量刑過輕，為無理由，應予駁回，並與前開撤銷改
    判部分定其應執行刑。
據上論斷，應依刑事訴訟法第368 條、第369 條第1 項前段、第
364 條、第299 條第1 項前段，毒品危害防制條例第10條第1 項
、第11條第1 項、第18條第1 項前段，刑法第11條、第47條第1
項、第62條前段、第51條第5 款，判決如主文。
本案經檢察官林敏惠到庭執行職務。
中    華    民    國    99    年    1     月    14    日
                  刑事第一庭    審判長法  官  周賢銳
                                      法  官  施柏宏
                                      法  官  黃仁松
以上正本證明與原本無異。
如不服本判決應於收受本判決後10日內向本院提出上訴書狀，其
未敘述上訴理由者，並得於提起上訴後10日內向本院補提理由書
狀（均須按他造當事人之人數附繕本）「切勿逕送上級法院」。
中    華    民    國    99    年    1     月    15    日
                                      書記官  林家煜
附錄本件判決論罪科刑法條：
毒品危害防制條例第10條第1 項：
施用第一級毒品者，處6 月以上5 年以下有期徒刑。
毒品危害防制條例第11條
持有第一級毒品者，處3 年以下有期徒刑、拘役或新臺幣5 萬元
以下罰金。

司法院資訊處製作；財團法人民間司法改革基金會備份。
